【裁判字號】    99,上訴,158
【裁判日期】    990126
【裁判案由】    違反毒品危害防制條例
【裁判全文】
臺灣高等法院高雄分院刑事判決         99年度上訴字第158號
上  訴  人  臺灣高雄地方法院檢察署檢察官
被      告  甲○○
上列上訴人因違反毒品危害防制條例案件，不服臺灣高雄地方法
院98年度審訴字第4446號中華民國98年12月16日第一審判決（起
訴案號：臺灣高雄地方法院檢察署98年度毒偵字第5587號），提
起上訴，本院判決如下：
     主  文
上訴駁回。
     理  由
一、按不服地方法院之第一審判決而上訴者，應向管轄第二審之
    高等法院為之。上訴書狀應敘述具體理由。上訴書狀未敘述
    上訴理由者，應於上訴期間屆滿後20日內補提理由書於原審
    法院，逾期未補提者，原審法院應定期間先命補正。第二審
    法院認為上訴書狀未敘述理由或 上訴有第362條前段之情形
    者，應以判決駁回之。但其情形可以補正而未經原審法院命
    其補正者，審判長應定期間先命補正。刑事訴訟法第361 條
    、第367 條，分別定有明文。所謂不服第一審判決之具體理
    由，必係依據卷內既有訴訟資料或提出新事證，指摘或表明
    第一審判決有何採證認事、用法或量刑等足以影響判決本旨
    之不當或違法，而構成應予撤銷之具體事由，始克當之（例
    如：依憑證據法則具體指出所採證據何以不具證據能力，或
    依憑卷證資料，明確指出所為證據證明力之判斷如何違背經
    驗、論理法則）；倘僅泛言原判決認定事實錯誤、違背法令
    、量刑失之過重或輕縱，而未依上揭意旨指出具體事由，或
    形式上雖已指出具體事由，然該事由縱使屬實，亦不足以認
    為原判決有何不當或違法者（例如：對不具有調查必要性之
    證據，法院未依聲請調查亦未說明理由，或援用證據不當，
    但除去該證據仍應為同一事實之認定），皆難謂係具體理由
    ，俾與第二審上訴制度旨在請求第二審法院撤銷、變更第一
    審不當或違法之判決，以實現個案救濟之立法目的相契合，
    並節制濫行上訴（最高法院97年度台上字第892 號判決意旨
    參照）。是以上訴人之上訴書狀或補提之上訴理由書，雖有
    敘述上訴理由，惟並未具體敘述第一審判決有上述違法、不
    當情形，即與未敘述具體理由無異，其所為上訴，即不符合
    上訴之法定要件。
二、公訴人上訴意旨謂(1)海洛因與甲基安非他命分別屬鎮定類及
    興奮類之毒品，兩者施用所生之效用迥然不同，倘同時施用
    兩者毒品，其效能必因藥性相互抗衡而大幅降低所產生之愉
    悅感，可認施用毒品之人應以分別施用海洛因及甲基安非他
    命為其常態，同時施用則為例外情形。本件既並無事證足認
    被告係同時施用海洛因及甲基安非他命，被告空言辯稱係同
    時施用海洛因及甲基安非他命云云，顯與常理不符，自無可
    採。況被告於民國98年8 月25日檢察官訊問時供稱：除海洛
    因外，沒有施用其他毒品等語；嗣於98年10月13日檢察官訊
    問時改稱：除海洛因外，伊還有加安非他命一起吃等語，其
    供述前後不一，益見被告上開所辯，實屬臨訟卸責之詞，自
    難採信。原審未審酌上情，徒憑被告空言答辯，即遽為採信
    而認被告係同時施用海洛因及甲基安非他命，依想像競合規
    定從一重之毒品危害防制條例第10條第1 項之施用第一級毒
    品罪處斷，實難認無誤。(2)縱認上開第一級、第二級毒品可
    同時施用，惟被告前於95年間因施用第一級毒品案件( 並未
    同時施用第二級毒品) ，經臺灣高雄地方法院以95年度訴字
    第732 號判處有期徒刑10月確定。本次犯行乃被告除施用第
    一級毒品外，尚另施用第二級毒品，其犯罪情節及所生危害
    顯較前次僅施用第一級毒品之犯行更重，且本件被告又係前
    次施用毒品經判刑且執行完畢後再犯，非但無足認值得寬貸
    輕判之情事，益見被告並無悔意，素行不佳，原審未予審酌
    ，竟就情節較重之本件被告犯行，仍僅判處被告有期徒刑8
    月，其量刑顯有輕重失衡之違誤，實難收矯正之效，是難認
    原判決妥適，請撤銷原判決，另為適當之判決云云。
三、經查：
  (一)本件公訴人係起訴被告甲○○仍不知悔改，竟基於施用第一
    、二級毒品之犯意，於98年8 月22日晚間6 時許，在其位於
    高雄縣大社鄉觀音村力行巷11號住處，將第二級毒品甲基安
    非他命摻入第一級毒品海洛因內混和施用1 次。嗣於98年8
    月25日下午4 時35分許，被告甲○○在高雄縣鳥松鄉○○路
    與長庚路口，為警查獲等事實( 見起訴書) ，而原審則以上
    開犯罪事實予以論罪科刑，並予理由內敘明：「訊據被告對
    於上揭時、地，同時施用第一級毒品海洛因及第二級毒品甲
    基安非他命之事實，坦承不諱，而被告為警查獲所採之尿液
    檢體，經送台灣檢驗科技股份有限公司，以酵素免疫分析法
    及氣相層析質譜儀法方法檢驗結果，呈嗎啡、可待因、甲基
    安非他命陽性反應．．．．．，是被告施用第一、二級毒品
    之犯行，洵堪認定，應予依法論科」等語( 見原判決第2 頁
    ) ，業已詳敘其所憑證據及認定理由。從形式上觀察，原判
    決並無認定事實錯誤或違背法令之情形。
  (二)又刑事審判旨在實現刑罰權之分配的正義，故法院對有罪被
    告之科刑，應符合罪刑相當之原則，使輕重得宜，罰當其罪
    ，以契合社會之法律感情，此所以刑法第57條明定科刑時應
    審酌一切情狀，尤應注意該條所列10款事項以為科刑輕重之
    標準，俾使法院就個案之量刑，能斟酌至當。而「量刑輕重
    係屬事實審法院得依職權自由裁量之事項，苟已斟酌刑法第
    57條各款所列情狀而未逾越法定刑度，不得遽指為違法」（
    最高法院72年度台上字第6696號判例意旨參照）。本件原判
    決亦於理由內敘明：「審酌被告曾因施用毒品犯行而送觀察
    、勒戒程序，由檢察官不起訴處分，再因施用毒品與搶奪案
    件，經法院判刑確定並執行完畢後，仍不知悛悔，再次施用
    毒品自戕其身，顯然缺乏戒絕毒品之決心，惟念及被告坦承
    施用第一、二級毒品之事實，且其行為尚未害及他人，並斟
    酌被告之犯罪動機、手段、持有毒品數量，以及被告之智識
    程度等一切情狀，量處如主文所示之刑( 施用第一級毒品，
    累犯，處有期徒刑捌月)，以示懲儆」(見原判決第3頁)。按
    行為人施用毒品之數量、態樣並不相同，犯罪後之態度亦不
    同，審酌量刑時自有不同之考量，且量刑輕重係屬事實審法
    院得依職權自由裁量之事項，本案原審已斟酌刑法第57條各
    款所列情狀而未逾越法定刑度，自不得遽指為違法。
四、綜上所述，本件檢察官上訴理由並未依據卷內既有訴訟資料
    或提出新事證，指摘或表明第一審判決有何採證認事、用法
    或量刑等足以影響判決本旨之不當或違法，而構成應予撤銷
    之具體事由，依上開說明，本件上訴顯無具體理由而不合法
    定程式應予駁回，並不經言詞辯論為之
據上論斷，應依刑事訴訟法第367條前段、第372條，判決如主文
中    華    民    國    99    年    1     月    26    日
                 刑事第九庭     審判長法  官  莊秋桃
                                      法  官  范惠瑩
                                      法  官  田平安
以上正本與原本無異。
如不服本判決，應於判決送達後10日內向本院提出上訴狀，其未
敘述理由者，並應於提出上訴狀後10日內向本院補提上訴理由狀
（應附繕本）。
中    華    民    國    99    年    1     月    26    日
                                  書  記  官  張宗芳

司法院資訊處製作；財團法人民間司法改革基金會備份。
